【裁判字號】    97,訴,1350
【裁判日期】    970926
【裁判案由】    毒品危害防制條例
【裁判全文】
臺灣基隆地方法院刑事判決              97年度訴字第1350號
公  訴  人  臺灣基隆地方法院檢察署檢察官
被      告  甲○○
                    （另案在臺灣基隆監獄執行中）
上列被告因違反毒品危害防制條例案件，經檢察官提起公訴（97
年度毒偵字第1873、1991號），被告並為有罪陳述，本院合議庭
乃裁定由受命法官獨任以簡式審判程序進行審理，並判決如下：
    主  文
甲○○施用第一級毒品，累犯，處有期徒刑柒月；又施用第二級
毒品，累犯，處有期徒刑月；又施用第二級毒品，累犯，處有
期徒刑月；又施用第一級毒品，累犯，處有期徒刑柒月，扣案
之第一級毒品海洛因壹包（驗餘後淨重零點肆貳壹玖公克）併同
無從與之完全析離之分裝袋壹只均沒收銷燬、注射針筒壹支沒收
。應執行有期徒刑壹年貳月，扣案之第一級毒品海洛因壹包（驗
餘後淨重零點肆貳壹玖公克）併同無從與之完全析離之分裝袋壹
只均沒收銷燬、注射針筒壹支沒收。
    事  實
一、前案紀錄：
  (一)累犯紀錄：
    甲○○前犯竊盜案件，經本院於民國94年11月11日，以94年
    度易字第428 號判決有期徒刑六月確定，95年3 月22日易科
    罰金執行完畢（構成累犯）。
  (二)施用毒品紀錄：
    甲○○前因初犯施用毒品案件，經觀察、勒戒後，認無繼續
    施用毒品之傾向，於94年2 月25日經釋放出所，並由臺灣基
    隆地方法院檢察署檢察官於94年2 月24日，以93年度毒偵字
    第1856號為不起訴處分確定。其後，又於前揭觀察勒戒執行
    完畢經釋放出所以後之五年以內，再犯施用毒品案件（二犯
    施用毒品案件；施用毒品時間：96年10月15日、96年10月17
    日、96年10月18日），由臺灣基隆地方法院檢察署檢察官提
    起公訴，經本院於97年3 月31日，以97年度訴字第63號判決
    有期徒刑三月、七月、七月，應執行有期徒刑十月確定（現
    正執行中，不構成累犯）。繼而復三犯施用毒品案件（施用
    毒品時間：97年3 月22日、97年4 月10日），由臺灣基隆地
    方法院檢察署檢察官提起公訴，經本院於97年9 月16日，以
    97年度訴字第1028號判決有期徒刑八月、八月、四月，應執
    行有期徒刑一年在案（迄未判決確定，亦不構成累犯）。
二、本案事實：
    甲○○猶不思戒除毒癮，復基於施用第一級毒品海洛因、第
    二級毒品安非他命類（安非他命、甲基安非他命）之個別犯
    意，分別於下列時、地，藉由下述方式，先、後2 次施用第
    一級毒品海洛因暨先、後2 次施用第二級毒品安非他命類，
    乃為警依法查獲各如下述：
  (一)97年6 月25日上午10時，在臺北縣金山鄉○○路67巷28號2
    樓住處，將稀釋後之海洛因置入注射針筒再持以施打血管，
    藉以施用第一級毒品海洛因1 次。其後，又於同日上午10時
    30分，在上址，將安非他命類（安非他命暨甲基安非他命）
    置入玻璃球吸食器內燒烤使生霧化白煙再以口鼻吸食，藉以
    施用第二級毒品安非他命類1 次。乃為警於同日下午1 時10
    分，在臺北縣金山鄉○○○路3.5 公里附近盤檢查獲，經採
    其尿液送驗，結果呈嗎啡（海洛因代謝後尿液檢出成份）、
    安非他命暨甲基安非他命陽性反應。
  (二)97年7 月25日上午10時，在臺北縣金山鄉○○路67巷28號2
    樓住處，將甲基安非他命置入玻璃球吸食器內燒烤使生霧化
    白煙再以口鼻吸食，藉以施用第二級毒品甲基安非他命1 次
    。其後，又於同日下午3 時，在上址，將稀釋後之海洛因置
    入注射針筒再持以施打血管，藉以施用第一級毒品海洛因1
    次。乃為警於同日晚間10時10分，在基隆市○○區○○路85
    巷附近盤檢查獲，並扣得甲○○所有之注射針筒1 支及第一
    級毒品海洛因1 包（驗餘後淨重0.4219公克），經採其尿液
    送驗，結果呈嗎啡、甲基安非他命陽性反應。
三、案經臺北縣政府警察局金山分局、基隆市警察局第一分局移
    送臺灣基隆地方法院檢察署檢察官偵查起訴。
    理  由
壹、程序事項
    本案被告甲○○所犯者非為死刑、無期徒刑、最輕本刑為三
    年以上有期徒刑之罪或高等法院管轄之第一審案件，其於準
    備程序進行中，先就被訴事實為有罪之陳述，經告知其簡式
    審判程序之旨，並聽取公訴人、被告之意見後，本院業已依
    刑事訴訟法第二百七十三條之一第一項規定，裁定由受命法
    官獨任以簡式審判程序進行本案之審理。
貳、實體事項
一、前揭事實業據被告甲○○於本院審理時坦承在卷，且有被告
    所有之注射針筒1 支、第一級毒品海洛因1 包（驗餘後淨重
    0.4219公克）扣案暨交通部民用航空局航空醫務中心97年8
    月21日航藥鑑字第0974255 號毒品鑑定書1 紙在卷可佐。而
    被告如本判決事實欄二(一)所載為警查獲所採集之尿液檢體，
    經送請臺灣檢驗科技股份有限公司以氣相層析質譜儀法為確
    認檢驗之結果，固呈嗎啡（海洛因代謝後尿液檢出成份）、
    安非他命暨甲基安非他命陽性反應；惟被告如本判決事實欄
    二(二)所載為警查獲所採集之尿液檢體，經送請臺灣尖端先進
    生技醫藥股份有限公司以氣相層析質譜儀法為確認檢驗之結
    果，則呈嗎啡、甲基安非他命陽性反應。此亦有臺灣檢驗科
    技股份有限公司97年7 月14日CH/2008/70069 號濫用藥物檢
    驗報告、臺灣尖端先進生技醫藥股份有限公司97年8 月4 日
    濫用藥物檢驗報告各1 份，暨足與上開檢驗報告相對應之尿
    液檢體對照表各1 件在卷可憑；參之以酵素免疫分析或薄層
    定性分析等方式為初步篩檢者，檢驗結果雖有相當程度偽陽
    性之可能，然以氣（液）相層析、質譜分析之儀器為交叉確
    認者，檢驗結果出現偽陽性之機率則極低，因而具有公信力
    ，核足為對涉嫌人不利之認定；尤以「毒品施用後於尿液、
    血液中可檢出之最大時限，與施用劑量、施用頻率、施用方
    式、施用者飲水量之多寡、個人體質、代謝情況、檢體收集
    時間點及所用檢測方法之靈敏度等因素有關，因個案而異。
    依據Clarke's Isolation Identification of Drugs第二版
    記載，血液中藥物之半衰期（濃度減半所需時間）分別為古
    柯鹼0.7-1.5 小時、海洛因3 分鐘（其代謝物為嗎啡2-3 小
    時）、嗎啡2-3 小時、大麻20-36 小時、安非他命12小時（
    當尿液偏酸性時，為4-8 小時）、甲基安非他命9 小時、Ke
    tamine 2-4小時，而MDMA約8.49小時。一般於尿液中可檢出
    之最大時限，古柯鹼為施用後1-4 天、海洛因2-4 天、嗎啡
    2-4 天、大麻1-10天、安非他命1-4 天、甲基安非他命1-5
    天、MDMA1-4 天、MDA 1-4 天、Ketamine2-4 天。」此復曾
    經行政院衛生署藥物食品檢驗局以92年7 月23日管檢字第09
    20005609號函釋在案。勾稽以觀，足見被告於本院審理時之
    任意性自白，與事實相符，堪可採信。再者，被告查有如本
    判決事實欄一(二)所載施用毒品之前案紀錄。觀諸卷附臺灣高
    等法院被告前案紀錄表、不起訴處分書、刑事判決內容即明
    。從而，本案事證明確，被告於初犯施用毒品案件之五年以
    內，再犯施用毒品之犯行，堪可認定，應依法論科。
二、論罪科刑：
  (一)查海洛因、安非他命類分別係毒品危害防制條例所列管之第
    一級、第二級毒品，此為該條例第二條第二項第一款、第二
    款所明定。按犯毒品危害防制條例第十條之罪（施用毒品罪
    ）者，檢察官應聲請法院裁定，令被告入勒戒處所觀察、勒
    戒，經勒戒處所陳報，認受觀察、勒戒人無繼續施用毒品傾
    向者，應即釋放，並為不起訴之處分；認有繼續施用毒品傾
    向者，即應聲請法院裁定令入戒治處所強制戒治，俟強制戒
    治期滿釋放，再為不起訴之處分。惟依上揭規定觀察勒戒或
    強制戒治執行完畢釋放後，五年內再犯毒品危害防制條例第
    十條之罪（施用毒品罪）者，檢察官即應依法追訴，毒品危
    害防制條例第二十條第一項、第二項、第二十三條第二項分
    別定有明文。
  (二)核被告於初犯施用毒品案件以後之五年以內，再犯施用第一
    級毒品海洛因、第二級毒品安非他命類（安非他命、甲基安
    非他命）之行為，均係犯毒品危害防制條例第十條第一項之
    施用第一級毒品罪及同條第二項之施用第二級毒品罪。被告
    施用毒品先、後持有第一級毒品海洛因、第二級毒品安非他
    命類之低度行為，各應分別為施用第一級、第二級毒品之高
    度行為所吸收，均不另論罪。
  (三)查起訴書雖誤繕被告施用毒品之時間、地點，然此業據蒞庭
    檢察官於未變動其社會基本事實同一性之前提下，當庭更正
    如本判決事實欄之所載，此有本院審判筆錄在卷可稽；核此
    更正範圍，亦無礙於原起訴所特定之事實。本於檢察一體之
    原則，本院當以蒞庭檢察官所到庭更正者，為起訴所指之犯
    罪時、地。
  (四)被告查有如本判決事實欄一(一)所載之犯罪科刑及刑之執行情
    形，此有臺灣高等法院被告前案紀錄表在卷可稽，。乃於前
    案有期徒刑執行完畢後，五年以內，故意再犯本起最重本刑
    有期徒刑以上之罪，為累犯，應依刑法第四十七條第一項規
    定，就其所犯各罪分別加重其刑。
  (五)被告所犯上開四罪，犯意各別，行為互殊，應予分論併罰。
  (六)本院審酌被告犯罪之動機、吸食頻率、曾有施用毒品之前科
    仍不知戒除，惟慮及其犯後坦承犯行、所犯乃戕害自己身心
    健康，尚未危及他人等一切情狀，分別量處如主文所示之刑
    ，併定其應執行之刑。
  (七)扣案之白色粉末1 包（驗餘後淨重0.4219公克），核屬毒品
    危害防制條例第二條第一項所列管之第一級毒品海洛因，有
    交通部民用航空局航空醫務中心97年8 月21日航藥鑑字第09
    74255 號毒品鑑定書1 紙附卷足考，併同無從與之完全析離
    之分裝袋1 只，均應依毒品危害防制條例第十八條第一項前
    段規定，於所犯該罪之主文項下宣告沒收併銷燬之。至扣案
    之注射針筒1 支，則為一般市售藥用注射針筒，核非專供施
    用毒品之器具，此亦經本院當庭勘驗無訛（參見本院審判筆
    錄）；兼以併係被告所有，供本案施用第一級毒品犯罪之所
    用，此亦據被告敘明在卷（參見本院審判筆錄），爰依刑法
    第三十八條第一項第二款規定，於所犯該罪之主文項下併予
    宣告沒收。
據上論斷，應依刑事訴訟法第二百七十三條之一第一項、第二百
九十九條第一項前段，毒品危害防制條例第二十三條第二項、第
十條第一項、第二項、第十八條第一項前段，刑法第十一條、第
四十七條第一項、第三十八條第一項第二款、第五十一條第五款
，判決如主文。
本案經檢察官乙○○到庭執行職務。
中    華    民    國    97    年    9     月    26    日
                  刑事第四庭法  官  王慧惠
以上正本證明與原本無異。
如不服本判決應於收受本判決後10日內向本院提出上訴書狀，其
未敘述上訴理由者，並得於提起上訴後10日內向本院補提理由書
狀（均須按他造當事人之人數附繕本）「切勿逕送上級法院」。
中    華    民    國    97    年    9     月    26    日
                            書記官  王一芳
附錄論罪法條：
毒品危害防制條例第10條第1 項、第2 項
施用第一級毒品者，處6 月以上5 年以下有期徒刑。
施用第二級毒品者，處3 年以下有期徒刑。


司法院資訊處製作；財團法人民間司法改革基金會備份。
